臺灣高等法院高雄分院民事判決　九十年度重上更(二)字第二二號
　　　上　訴　人　庚○○
　　　被上訴人　　甲○○○
　　　　　　　　　丙○○
　　　　　　　　　乙○○
　　　　　　　　　己○○
　　　　　　　　　丁○○
　　　　　　　　　戊○○
右當事人間請求損害賠償事件，上訴人對於中華民國八十六年六月十日台灣屏東地方
法院八十五年度重訴字第六三號第一審判決提起上訴，經最高法院第二次發回更審，
本院判決如左：
    主      文
上訴駁回。
第二審（除確定部分外），及發回前第三審訴訟費用，由上訴人負擔。
    事實及理由
一、上訴人主張：上訴人於民國七十七年二月二日向被上訴人甲○○○之夫、亦即被
    上訴人丙○○、乙○○、己○○、丁○○、戊○○之父陳成田（按已於七十九年
    十月二日死亡）購買其所有坐落屏東縣新園鄉○○段七○八、七○九、七七九、
    七八○、七八一、七八二、一二○○地號及國有財產局所有之一一九三地號，如
    買賣契約書附圖著色部分所示特定範圍約二千坪土地，並約定上開土地之位置、
    面積以鹽埔漁港特定區都市計劃區域內，釘樁確定後地政單位實測面積為準，每
    坪新台幣（下同）二萬二千元。至七十八年三月十三日止，上訴人業已支付價金
    四千四百四十四萬四千六百五十元，足見系爭買賣契約包括原一一九三地號國有
    土地所占位置之土地在內。茲陳成田固已將其私有之上開七○八等地號土地移轉
    所有權登記予上訴人，惟國有土地部分因陳成田並未依約向國有財產局申購，另
    與上訴人成立新契約，約定由陳成田改以自辦市地重劃之方式取得原一一九三地
    號國有土地特定位置之土地，即共和段九九○地號，面積八二０‧一平方公尺（
    原登記簿誤載八０二．一平方公尺，嗣已更正，面積二四八．０八坪）土地（下
    稱系爭土地）為買賣標的，陳有田自有移轉系爭土地予上訴人之義務。詎被上訴
    人於陳成田死亡後，將系爭土地於八十五年十二月五日讓售移轉登記予訴外人陳
    培蓉而成給付不能，被上訴人應負債務不履行責任，以每坪市價十萬元計算損害
    ，被上訴人應賠償上訴人二千四百八十萬八千元，上訴人於原審請求被上訴人連
    帶賠償二千四百二十六萬三千五百元（其餘保留）等情，爰依債務不履行及不當
    得利之法律關係，求為命被上訴人連帶給付二千四百二十六萬三千五百元，及加
    付遲延利息之判決（原審及本院前審共判命被上訴人應連帶給付上訴人三百七十
　　七萬九千八百七十七元本息確定；上訴人就其不利部分如後述聲明提起上訴。又
　　上訴人於本院表明本件請求金額部分不再主張不當得利，是依給付不能請求損害
　　賠償）。
二、被上訴人則以：陳成田並未就重劃後分配於著色範圍內之土地與上訴人另成立買
    賣契約。況系爭九九○地號土地之位置、形狀、面積與契約著色範圍大部分不相
    同，僅少部分重疊，亦不能視為同一，陳成田並未另與上訴人就系爭土地成立新
    契約。又原先買賣標的土地，早於七十八年三月十三日即已完成過戶，而上訴人
    支付末筆價金之日亦為七十八年三月十三日，當時因尚未設道路，故雙方根本未
    會算，益證支付價金時係以概數收受，日後再多退少補，並非因已包含一一九三
    地號價金之故。且系爭土地並無每坪十萬元之市價等語，資為抗辯。
三、兩造於本院聲明：
  (一)上訴人方面：
    (1)原判決關於駁回上訴人後開第二項之訴部分廢棄。
    (2)被上訴人應再連帶給付上訴人二千零四十八萬三千六百二十三元，及自八十年
      四月十九日起至清償日止，按週年利率百分之五計算之利息。
    (3)上訴人願以現金或等值之台灣土地銀行鳳山分行可轉讓定期存單提供擔保，請
      准宣告假執行。
  (二)被上訴人方面：
    (1)上訴駁回。
    (2)如受不利判決，願供現金或國際商業銀行無記名可轉讓定期存單為擔保，請准
      免為假執行。
四、查原新園鄉○○段一一九三地號部分土地，為國有財產局管有之國有土地，嗣因
    自辦市地重劃後，該特定部分土地重劃後地號為烏龍段一小段一二六地號，由陳
    成田取得該部分土地，重測後變更為共和段九九０地號土地，有土地登記簿謄本
    可稽（本院卷第二一五至二二０頁）。上訴人主張被上訴人之被繼承人陳成田將
    前開共和段九九０地號土地出售與上訴人之事實，固據提出土地買賣契約書、地
    藉圖及土地登記簿謄本（原審卷第七頁至一九頁），並舉證人莊家瑋為證，然為
    被上訴人所否認。經查，本件應審酌者為：(一)被上訴人於七十七年二月二日與上
    訴人之被繼承人陳成田所訂買賣契約書第五條約定之契約（即原烏龍段一一九三
    之二號土地）是否有效？(二)被上訴人與上訴人之被繼承人陳成田是否另就系爭共
    和段九九０號土地成立新契約？茲分述之：
五、被上訴人於七十七年二月二日與上訴人之被繼承人陳成田所訂買賣契約第五款約
    定之契約（即原烏龍段一一九三之二號土地）是否有效：
    查本件買賣契約第五款約定：「新園鄉○○段一一九三地號土地因為國有財產局
    所有，其部分應由乙方  (即陳成田)提供申請購買後再以每坪二萬二千元優先轉
    售予甲方  (即上訴人)建築使用」。而該部分之買賣契約茲因陳成田無法辦理申
　　請，為兩造所不爭，則該契約因所附之停止條件未能成就而無效，且經本院當庭
　　詢問兩造當事人，兩造均稱：「如訂有該契約，該契約無效不爭執。」（本院卷
　　第二０二頁）。顯見兩造就原烏龍段一一九三之二號特定部分土地之買賣契約確
　　為無效。
六、上訴人之被繼承人陳成田與被上訴人是否另就系爭共和段九九０號土地成立新契
    約：
　(一)上訴人主張約在七十八年時，陳成田表示要以自己重劃後原來特定的位置交付，
　　這時兩人的新契約就成立生效，並以證人莊家瑋之證詞為證。然查，證人莊家瑋
　　於本院前審時證稱：開始談時就已包括國產局那塊土地一併賣給庚○○（指被上
　　訴人），他（即陳成田）說要向國產局買來後再交給庚○○，結果沒有買，他要
　　用土地重劃的方式，待土地重劃後把地交給庚○○云云，惟查，依上開被上訴人
　　於七十七年二月二日與上訴人之被繼承人陳成田所訂買賣契約書第五條，既明載
　　：其部分（指原烏龍段一一九三之二號土地）應由乙方（即陳成田）提供申請購
　　買後再以每坪二萬二千元優先轉售予甲方（即上訴人）建築使用等語。足見在陳
　　成田未申購取得原烏龍段一一九三之二號土地之所有權之前，係爭契約買賣標的
　　尚未包括烏龍段一一九三地號部分土地，是證人莊家瑋證稱：開始談時就已包括
　　國產局那塊土地一併賣給庚○○（指被上訴人）云云，與事實不符，尚難採信。
　　況買賣標的物、價金同為買賣契約之成立要素，系爭共和段九九０號土地買賣價
　　金多少？重劃後土地面積多少？如何計算？等問題，均屬不明，自不得僅憑證人
　　莊家瑋上述所稱：他（即陳成田）要用土地重劃的方式，待土地重劃後把地交給
　　庚○○云云，即謂與上訴人另就重劃後土地達成「買賣契約」意思表示之合意。
　　故上訴人之上開主張，洵不可採。
　(二)至於，上訴人固已交付價金四千四百四十四萬四千六百元，惟該部分之款項乃支
　　付上訴人購買烏龍段一二００等七筆土地上之部分約二０００坪之價金，此觀本
　　件買賣契約第一、二款之約定即明。上訴人給付此部分價金雖逾上開七筆土地實
　　際應付之金額，惟當時因尚未設道路，雙方未會算，支付價金係以概數收受，應
　　堪認定，逾上開七筆土地之金額，亦經原審及本院前審命被上訴人連帶返還上
　　訴人三百七十七萬九千八百七十七元本息確定。準此，尚難以陳成田溢收價金，
　　即推定其與上訴人就重劃後取得之土地成立新的買賣契約。此外，上訴人就共和
　　段九九○地號土地已與陳成田成立新的買賣契約部分，又未能舉證以實其說，是
　　上訴人此部分主張尚難採信。
七、綜上所述，上訴人與陳成田既未另就重劃後土地成立買賣契約，而上訴人與陳成
    田約定之原烏龍段一一九三之二地號土地之買賣契約，該契約無效，為雙方所不
    爭執，上訴人主張陳成田將重劃後共和段九九０地號土地移轉於第三人，而為給
　　付不能，主張依給付不能請求損害賠償二千零四十八萬三千六百二十三元及利息
　　，自屬無據，而不應准許。原審駁回上訴人此部份之請求及假執行之聲請，理由
　　雖有不同．但結果並無不合，仍應予維持。上訴意旨求予廢棄改判，為無理由，
　　應予駁回。
八、據上論結，本件上訴為無理由，依民事訴訟法第四百四十九條第一、二項、第七
　　十八條，判決如主文。
中　　　華　　　民　　　國　　九十一　　年　　十一　　月　　　二十一　　日
                                      臺灣高等法院高雄分院民事第二庭
~B1審判長法官　簡色嬌
~B2法　　　官　陳真真
~B3法　　　官　曾錦昌
右為正本係照原本作成。
如對本判決上訴，須於判決送達後二十日內向本院提出上訴狀，未表明上訴理由者，
，應於上訴後二十日內向本院提出理由書（均須按他造當事人之人數附繕本）。上訴
時應提出委任律師或具有律師資格之人之委任狀，並依附註條文規定辦理。
中　　　華　　　民　　　國　　九十一　　年　　十一　　月　　　二十一　　日
~B法院書記官　張文斌
附註：
民事訴訟法第四百六十六條之一：
對於第二審判決上訴，上訴人應委任律師為訴訟代理人，但上訴人或其法定代理人具
有律師資格者，不在此限。
上訴人之配偶、三親等內之血親、二親等內之姻親，或上訴人為法人、中央或地方機
關時，其所屬專任人員具有律師資格並經法院認為適當者，亦得為第三審訴訟代理人。
第一項但書及第二項情形，應於提起上訴或委任時釋明之。
